【裁判字號】    91,自,11
【裁判日期】    920311
【裁判案由】    竊盜等
【裁判全文】
臺灣臺北地方法院刑事判決                            九十一年度自字第一一號
    自  訴  人  丙○○
    被      告  甲○○
右列被告因竊盜等案件，經自訴人提起自訴，本院判決如左：
    主  文
甲○○意圖為自己不法之所有，以詐術使人將本人之物交付，累犯，處有期徒刑柒月
。
    事  實
一、甲○○前於民國八十六年間因違反麻醉藥品管理條例罪，經台灣士林地方法院以
    八十六年度易字第二三六一號案件判處有期徒刑八月，於八十六年十月十一日判
    決確定，並於八十七年八月二十日執行完畢，詎其仍不知悔改，因見報紙上報導
    其友人丙○○因涉嫌竊案為警逮捕後遭羈押於台灣士林看守所，且旋將執行強制
    戒治，無法於近期內出監，覺有機可趁，竟意圖為自己之不法所有，於九十年四
    月二十六日下午六時許，前往台北市○○區○○街一一三巷八之一號三樓三Ｏ五
    室丙○○租住處，向丙○○之房東戊○○謊稱：伊是丙○○之朋友，丙○○因案
    遭羈押出不來了，委託伊來辦理退租，要返還押租金並將東西搬走云云，戊○○
    乃徵得甲○○之同意，會同管區員警在現場作見證，甲○○留下姓名、年籍等資
    料後，戊○○見狀乃不疑有他，誤以為甲○○確實受丙○○之委任，遂同意將丙○○之物品交予甲○○搬走，甲○○見計畫得逞，旋夥同不知情之友人丁○○、
    乙○○駕駛自小客車前來上址幫忙搬運物品，並接續於翌日委請不知情之乙○○
    車駕車返回該處將未搬完之物品載運一空，共計詐得丙○○所有之電視機、錄放
    影機、ＶＣＤ放影機、傳真機、音響（含喇叭）、電磁爐各一台、茶具組一組、
    及其他衣服、書籍等雜物，丁○○並填寫清單一紙交戊○○清點收執後，戊○○
    乃陷於錯誤，應允將其原應返還丙○○之押租金新台幣（下同）一萬零五百元一
    併交付予甲○○，而詐得上開現金。
二、案經丙○○提起自訴。
    理  由
一、訊據被告甲○○固坦承有於右開時、地將自訴人所有、放置於租屋處之前開物品
    載走，並代為收取押租金等事實不諱，惟矢口否認有何詐欺意圖，辯稱：是自訴
    人在九十年四月二十三、四日打電話給伊，拜託伊去搬東西的云云，經查：被告
    確實於九十年四月二十六日下午六時許前往自訴人丙○○之前租屋處，向該屋房
    東戊○○聲稱其受自訴人之要求前來搬運物品，並旋即夥同不知情之友人丁○○
    、乙○○，開車將自訴人所有之物品載往丁○○之住處藏放，且迄今上開物品猶
    放置於丁○○位於三峽之居住處等情，業據被告供述不諱，核與自訴人丙○○之
    指述亦屬相符，且經證人戊○○、丁○○到庭證述甚詳，並有被告親筆書寫年籍
    資料之收據一紙附卷足憑，此部分事實，應無疑義，而被告辯稱其是受自訴人委
    託一情，業據自訴人到庭否認，並指稱：被告是上次我被戒治時認識的，在九十
    年二、三月間，他曾經到我租的地方，且曾經要借我租的地方向我拿鑰匙，…，
    我是九十年四月二十日通緝到案，被羈押在士林看守所，被告是趁我在羈押的時
    候去搬的，被告說我打電話給他要他去搬東西是不正確的，我在羈押期間無法打
    電話，且被告也沒有來面會過我，且如要打電話要寫報告聲請電話接見，經過所
    方同意才可以，中間我也沒有借提出來過等語（九十二年二月二十五日審理筆錄
    參照），且參諸證人戊○○所證稱：自訴人的母親來找我們，說是要辦理退租，
    我們嚇一跳才知道受騙，後來就由林老太太將剩下的兩箱東西載走等語（九十一
    年一月二十五日訊問筆錄參照），則苟自訴人確實曾委請被告前往搬運物品並索
    取押租金，則其何以又授權其母親向戊○○辦理退租事宜，此已屬可疑，且被告
    並不否認其從未至台灣士林看守所接見過自訴人，則自訴人何以不委託家人前往
    處理其租賃問題，反須將上開事宜交予當時未曾前往會面、亦無聯絡之被告處理
    ，亦有違反常理之處，而被告於法官詢問其：何以得知自訴人被通緝到案時，其
    亦自承：我在自訴人被逮捕當天有看到新聞等語，顯見被告應是從新聞報導中知
    悉自訴人遭羈押於台灣台北看守所後始起意計畫行騙甚明，從而被告上開所辯，
    應係臨訟杜撰之詞，殊難採信。綜上所述，本件事證明確，被告所辯不足採信，
    其犯行洵堪認定，應依法論科。
三、核被告甲○○所為，係犯刑法第三百三十九條第一項之詐欺取財罪。被告以一前
    開謊稱自訴人授權其前來搬運物品及索取押租金之犯行，同時侵害被害人戊○○
    （騙取現金部分）、及自訴人丙○○之財產法益，屬同種想像競合犯，依刑法第
    五十五條之規定，應從一重罪處斷。又被告詐騙被害人戊○○後，雖接續有兩次
    搬運物品及收取押租金之行為，然此均為上開詐欺犯行之接續行為，行為人主觀
    上所為密接之各個舉動，不過為其犯罪行為之一部分，應僅論以單純一罪。又被
    告前於八十六年間因違反麻醉藥品管理條例罪，經台灣士林地方法院以八十六年
    度易字第二三六一號案件判處有期徒刑八月，於八十六年十月十一日判決確定，
    並於八十七年九月八日執行完畢，有台灣高等法院被告全國前案紀錄表附卷可參
    後，其於前案執行完畢後五年以內，再犯本件有期徒刑以上之本罪，為累犯，依
    刑法第四十七條之規定，應予加重其刑。爰審酌被告前有多次施用毒品前科，仍
    不知謹慎自持之素行、趁其友人遭羈押時，騙取其財物之犯罪動機及目的、犯罪
    之手段、智識程度、所詐取財物之價值、犯罪後雖屢表和解意願，惟迄今猶未將
    所詐得之財物返還自訴人及被害人戊○○等一切情狀，量處如主文所示之刑，以
    資儆懲。
據上論斷，應依刑事訴訟法第三百四十三條、第二百九十九條第一項前段，刑法第三
百三十九條第一項、第四十七條，罰金罰鍰提高標準條例第一條前段，判決如主文。
中      華      民      國     九十二    年      三     月     十一     日
                                臺灣臺北地方法院刑事第九庭
                                    法  官  吳  佳  薇
如不服本判決，應於收受判決送達之日起十日內，向本院提出上訴狀上訴於臺灣高等
法院（應附繕本）。
右正本證明與原本無異。
                                    書記官  許  博  為
中      華      民      國      九十二      年    三    月  十四    日
附錄本案論罪科刑法條全文：
刑法第三百三十九條
一意圖為自己或第三人不法之所有，以詐術使人將本人或第三人之物交付者，處五年
  以下有期徒刑、拘役或科或併科一千元以下罰金。
二以前項方法得財產上不法之利益或使第三人得之者亦同。
三前二項之未遂犯罰之。


司法院資訊處製作；財團法人民間司法改革基金會備份。
